【裁判字號】    98,易,149
【裁判日期】    980715
【裁判案由】    恐嚇取財等
【裁判全文】
臺灣彰化地方法院刑事判決  98年度易字第149號
公  訴  人  臺灣彰化地方法院檢察署檢察官
被      告  甲○○
上列被告因收受贓物等案件，經檢察官提起公訴（97年度偵字第
8767、9240號），本院判決如下：
    主  文
甲○○收受贓物，累犯，處有期徒刑伍月，如易科罰金，以新臺
幣壹仟元折算壹日；又收受贓物，累犯，處有期徒刑伍月，如易
科罰金，以新臺幣壹仟元折算壹日。應執行有期徒刑玖月，如易
科罰金，以新臺幣壹仟元折算壹日。
其餘被訴竊盜罪部分，無罪。
    犯罪事實
一、甲○○前於民國90年間，因竊盜案件，經本院90年度易緝字
    39號判處有期徒刑5月確定；另於91年間，因偽造貨幣等案
    件，經本院92年訴字第58號各判處有期徒刑4年、4月，應執
    行有期徒刑4年2月。上開二案件，嗣經各減為有期徒刑2 月
    15日、4年、2月確定，合併定應執行有期徒刑4年15日確定
    ，其經入監執行，甫於96年8月13日假釋出監並付保護管束
    ，迄至97年3月31日假釋期滿，其未執行之刑，已以執行論
    。詎仍不知悔改，先後於下列時、地為收受贓車之犯行：
(一)其明知車牌號碼6632-UL號自小客車，為乙○○（被訴竊盜
    等案件，本院已為有罪判決在案）所竊得之贓物 (該車為黃
    銀鉛所有，由其子丁○○使用，於97年9月19日凌晨3時許，
    在彰化縣二林鎮○○路○段225號前失竊)，竟仍基於收受贓
    物之故意，於97年9月20日凌晨3時許，在彰化市○○街附近
    ，向乙○○收受該車供其使用，並持其所有之機車鑰匙乙把
    ，啟動該車電門鎖後，駕駛該車搭載不知情之友人戊○○ (
    已經台灣彰化地方法院檢察署檢察官為不起訴處分確定)至
    彰化市○○路386號萊爾富超商前，為警當場查獲，並扣得
    車牌號碼6632-UL自用小客車1部、甲○○所有機車鑰匙乙把
    及乙○○所有放置於該車內之MOTOROLA牌（插有SIM門號
    0000-0000 00號）行動電話乙支（該手機含SIM卡，本院已
    判決宣告沒收）等物。
(二)甲○○於97年9月23日22時許，因乙○○駕駛原車號4792-
    NN號之自用小客車（已換掛車號8801-LF號車牌[下稱4792
    -NN號車輛]；車號4792-N N號車輛係丙○所有，於97年9月
    15 日凌晨0時許，在彰化縣二林鎮○○路○段與三民路之交
    岔路口附近失竊)，至彰化縣二林鎮，並邀約甲○○會同至
    彰化市，明知車號4792-NN號車輛係乙○○竊得之贓物，仍
    基於收受贓物之故意，於同23日22時多，在彰化縣二林鎮某
    處，自乙○○收受上開車輛使用，尾隨乙○○一同前往彰化
    市。嗣於97年9月23日23時許，彼等二人抵達彰化市○○路
    200巷49號附近，各將駕駛上開車輛停妥下車時，適見員警
    在旁，遂棄車逃逸，嗣於同年月26日14時許，方向警方投案
    而查獲上情。
二、案經彰化縣警察局彰化分局報告台灣彰化地方法院檢察署檢
    察官偵查起訴。
    理  由
壹、證據能力部分：
一、按被告以外之人於審判外之言詞或書面陳述，除法律有規定
    者外，不得作為證據，刑事訴訟法第159條第1項固定有明文
    。惟被告以外之人於審判外之陳述，雖不符合同法第159條
    之1至第159條之4之規定，而經當事人於審判程序同意作為
    證據，法院審酌該言詞陳述或書面陳述作成時之情況，認為
    適當者，亦得為證據。又當事人、代理人或辯護人於法院調
    查證據時，知有第159條第1項不得為證據之情形，而未於言
    詞辯論終結前聲明異議者，視為有前項之同意，刑事訴訟法
    第159條之5定有明文。經查，本件引用之下列證人於警詢、
    偵訊時之證述，雖均屬被告以外之人於審判外之陳述，惟檢
    察官、被告於本院審理時，就各該證據均表示對其證據能力
    無意見，且迄本件言詞辯論終結前均未聲明異議，本院審酌
    該等陳述作成時之狀況，均無顯不可信之情事，認均具證據
    能力，均得作為本件認定事實之證據。
二、本件認定被告犯罪事實所引用之卷內文書證據，均核無證據
    證明係公務員違背法定程序所取得，且卷內相關文書證據均
    無刑事訴訟法第159條之4所規定顯有不可信之情況，及不得
    作為證據之情形，是該等文書證據亦均有證據能力。
貳、有罪部分：
一、訊據被告甲○○固坦承其於97年9月20日上午3時許駕駛車號
    6632-UL號自小客車搭載友人戊○○行經彰化市○○路386號
    萊爾富超商；另於97年9月下旬某日下午7、8時許，駕駛懸
    掛車號8801-LF號車牌之原車號4792-NN號車輛自二林鎮到彰
    化市等事實，惟矢口否認其有何收受贓物等犯行，辯稱：伊
    向乙○○借6632-UL號車輛，並向乙○○拿鑰匙時，乙○○
    跟伊說車子前一天被偷，鑰匙孔已經壞了，叫伊隨便拿鑰匙
    就可以啟動，不知道是贓車。乙○○開4792-NN號車輛載伊
    去二林，向伊說要開另一台車去彰化還別人，乙○○要伊開
    原來那一部車即4792- NN號車輛載乙○○回去，伊沒有向乙○○借車云云。然查：
  (一)被告甲○○曾於97年9月20日3時許，駕駛車號6632-UL號自
    小客車搭載戊○○至彰化市○○路386號萊爾富超商前，為
    警當場查獲；另於97年9月23日23時許，駕駛車號4792-NN
    號車輛，尾隨乙○○一同自二林鎮到彰化市之事實，業據證
    人戊○○、乙○○各於警詢（彰警分偵第000000000號[下稱
    第29319號]警卷第4-7頁；彰警分偵字第970030411號警卷[
    下稱第30411號警卷]第4-5頁）及偵訊（參見97年度偵字第
    8767號偵卷第61頁；97年度偵字第9240號第37-38頁）時證
    述明確，亦為被告所不爭執，自堪採信。
  (二)關於犯罪事實 (一)部分：
    1.車號6632-UL號車輛為黃銀鉛所有，供其子丁○○使用，
      於97年9月19日凌晨3時許，在彰化縣二林鎮○○里○○路
      ○段225號前遭竊，業據證人丁○○於警詢、偵訊時指述綦
      詳（第29319號警卷第8-9頁），並有失車紀錄、彰化縣警
      察局車輛尋獲電腦輸入單、贓物認領保管單各1紙在卷可
      稽，且乙○○之竊取上開車輛，亦經本院審理調查屬實而
      為有罪判決，足認上開自小客車確為贓物無疑。
    2.被告雖辯稱：伊不知道上開自小客車是贓車云云。查證人
      乙○○於偵訊時結證：伊於同年月19日凌晨3時許，在彰
      化市被告友人住處附近，將6632-UL號車輛交付予被告使
      用；被告向伊借車時，伊有告訴被告上開車輛係伊偷來的
      等語 (前揭第8767號偵卷第38頁、第74頁)，足認被告向
      乙○○借取上開車輛時，即知悉上開車輛係贓物無疑。按
      使用汽車應持有行車執照，以確保汽車使用之正當性，一
      般人向他人借用自小客車時，若非基於親屬或特殊情誼而
      具有信任之基礎，必會同時索閱行車執照，以免駕駛來路
      不明之自小客車，此為眾所週知之理。次查，被告於偵訊
      供稱：伊認識乙○○約二星期等語 (參見第8767號偵查卷
      第60頁)，可認被告非乙○○之親屬或具有特殊情誼之關
      係，僅係一面之緣之普通朋友，其等交情不深，被告未言
      明借用時間、用途、如何返還，也未索閱行車執照，竟可
      輕易借得上開車輛，且證人戊○○於偵查時證稱：伊坐被
      告開的上開車輛，事後知道被告係跟朋友借的車，卻無原
      車的鑰匙，覺得該車怪怪的等語 (前揭第8767號偵卷第15
      頁)，是通常一般人均會高度懷疑該車來源有問題，參以
      被告於偵訊陳稱：上開車輛，伊在彰化市○○街向乙○○
      借的，乙○○沒有給伊車鑰匙，叫伊自己用機車鑰匙開，
      伊也覺得怪怪的；伊（對收受贓物犯行）認罪等語 (前揭
      第8767號偵卷第11-12頁)。綜上觀之，乙○○出借上開車
      輛時，乙○○向被告表示上開車輛之電門鎖被撬壞，隨便
      拿一支鑰匙即可發動車輛之際，即明知上開車輛來源確有
      問題，乙○○又未能拿出相關文件表徵其合法持有上開車
      輛，故被告對上開車輛屬贓物，並非毫無認識可言，且被
      告未進一步予以查明上開車輛來源或權利歸屬之前，竟仍
      收受該贓車使用，自當成立收受贓物罪甚明。被告前開辯
      解之詞，顯與通常之經驗法則有違，自難採信。
  (三)關於犯罪事實(二)部分：
   1.查車號4792-NN號自小客車係丙○所有，於97年9月15日凌
     晨0時許，在彰化縣二林鎮○○○○路4段與三民路交岔路
     口附近遭竊，業據證人丙○於警詢時指述綦詳（第30411
     號警卷第20頁），並有失車紀錄、彰化縣警察局彰化分局
     泰和派出所一般陳報單、彰化縣警察局車輛尋獲電腦輸入
     單、贓物認領保管單各一紙在卷可稽（第30411號警卷第
     23-2 6頁），且乙○○所為竊盜犯行，已經本院審理調查
     屬實並為有罪判決在案。據此，足認上開自小客車確為贓
     物無疑。
   2.被告雖辯稱：伊不知道上開自小客車是贓車，伊有問過乙○○該車是否為贓車，乙○○否認該車為贓車云云。然證
     人乙○○於警訊時證述：伊將原車號4792-NN號交給被告使
     用時，有告訴被告該車係伊偷來的等語（第30411號警卷第
     5 頁）；復於偵訊時結證：伊於97年9月15日凌晨12時許，
     在彰化縣二林鎮○○路○段某全家超商旁，以自備鑰匙竊取
     車號4792-NN號車輛使用，其後將上開車輛借給被告使用時
     ，伊有告知被告上開車輛係伊偷的等語 (參見97年偵字第
     9240號第37-38頁、第48-50頁)，足認被告收受上開車輛時
     ，已明知該車係贓物無訛。參以乙○○與被告間無任何仇
     恨過節，且於偵訊時具結證言，其尚無甘冒偽證罪處罰，
     而無端誣陷被告之必要，堪認證人乙○○前開對被告之不
     利指證，足認可採。
   3.徵諸被告於97年9月20日向乙○○借用車號6632-UL號車輛
     使用，並於同日駕駛上開車輛，行經彰化市○○路386號萊
     爾富便利商店前，為警查獲其駕駛之車輛為贓車，為被告
     所不否認，竟仍於前揭事件發生後3日即97年9月23日，乙○○另交付車號4792-NN號車輛時，依通常經驗推論，如自
     某人處收受贓物後，事後對同一人交付價值匪淺之同類物
     品，皆會高度懷疑某人取得該物之合法性，何況只是交情
     不深之普通朋友，因此，被告對乙○○交付之上開車輛來
     源，無論自主、客觀之情事觀之，均足以認知上開車輛係
     屬贓物，竟仍收取之，其有收受贓物之故意至明。從而，
     被告前揭所辯，顯係事後卸責之詞，殊難採信。
二、核被告前揭所為，均係犯刑法第349條第1項之收受贓物罪。
    被告所犯上開之罪，犯意各別，行為互殊，應分論併罰。被
    告有如事實欄所示之前科紀錄，此有臺灣高等法院被告前案
    紀錄表可按，被告受有期徒刑之執行完畢，5年內故意再犯
    本案有期徒刑以上之罪，為累犯，應依刑法第47條第1項規
    定加重其刑。爰審酌被告之品行、犯罪之動機、目的、使用
    之犯罪手段、智識程度、生活狀況暨於偵、審中始終不知悔
    改，犯後猶卸詞否認犯行等一切情狀，分別量處如主文所示
    之刑，如易科罰金，均以新台幣一千元折算一日，並定其應
    執行刑，如易科罰金，以新台幣一千元折算一日。按司法院
    釋字第662號解釋：「中華民國九十四年二月二日修正公佈
    之現行刑法第四十一條第二項，關於數罪併罰，數宣告刑均
    得易科罰金，而定應執行刑之刑逾六個月者，排除適用同條
    第一項得易科罰金之規定部分，與憲法第二十三條規定有違
    ，並與本院釋字第三六六號解釋意旨不符，應自本解釋公佈
    之日起失其效力。」故對於數罪併罰，數宣告刑均得易科罰
    金，而定應執行之刑超過6個月之案件，依司法院釋字第366
    號、662號解釋意旨，仍得易科罰金，併此敘明。扣案之鑰
    匙1支，雖為被告所有，僅供被告收受贓物後管領使用，自
    難認係供犯罪所用之物，爰不另為沒收之諭知，末此敘明。
參、無罪部分：
一、公訴意旨另以：被告甲○○於收受使用4792-NN號自用小客
    車後，惟恐使用該車遭警方緝獲，竟意圖為自己不法之所有
    ，基於竊盜之犯意，於97年9月18日下午6時至翌 (19)日下
    午7時間之某時，在彰化縣二林鎮○○里○○路424號前，見
    柯俊光所有車牌號碼為8801-LF號自小客車停放在該處，即
    以不詳方法拆卸該車車牌2面後竊取之，得手後，裝置在原
    車牌號碼4792-NN號自小客車上，而將4792-NN號車牌2面換
    掛在原車牌號碼8801-LF號自小客車上。因認被告上開所為
    涉犯刑法第320條第1項之竊盜罪。
二、按犯罪事實應依證據認定之，無證據不得認定犯罪事實。又
    不能證明被告犯罪者，應諭知無罪之判決，刑事訴訟法第15
    4條第2項、第301條第1項分別定有明文。又認定不利於被告
    之事實，須依積極證據，苟積極證據不足為不利於被告事實
    之認定時，即應為有利於被告之認定，更不必有何有利之證
    據。此最高法院30年上字第816號著有判例。另所謂證據，
    參照最高法院53年台上字第2750號判例要旨所示，係指適於
    為被告犯罪之證明者而言。此外，法院就犯罪事實之判斷，
    須受倘有懷疑，則從被告利益為解釋之原則所支配，若存在
    被告並未罹犯被訴罪行之合理懷疑，即不能置此合理懷疑於
    不顧，即不能遽論被告犯有被訴之犯罪事實，更為刑事訴訟
    法之當然法理，是最高法院亦曾著有判例要旨謂：「無論直
    接或間接證據，其為訴訟上之證明，須於通常一般之人均不
    致有所懷疑而得確信其為真實之程度者，始得據為有罪之認
    定，倘其證明尚未達到此一程度，而有合理之懷疑存在時，
    事實審法院復已就其心證上理由予以闡述，敘明其如何無從
    為有罪之確信，尚不得任意指為違法」（最高法院76年台上
    字第4986號判例參照）。
三、本件檢察官認被告甲○○涉有竊盜之犯行，無非係以證人柯
    俊光、乙○○於警詢及偵訊時之證詞，並有贓物認領保管單
    、彰化縣警察局車輛尋獲電腦輸入單各1紙、照片5張及被告
    所有之皮夾1只等為其論據。訊據被告甲○○則堅決否認涉
    有此竊盜犯行，辯稱：伊沒有偷過上開車牌，車牌係何人掛
    上，伊不知情等語。
四、查柯俊光所有車號8801-LF號之車牌，在彰化縣二林鎮○○
    路○路旁被竊乙節，業經證人即被害人柯俊光於警訊及偵訊
    時證述明確（第30411號警卷第22頁、97年偵字第9240號第
    11頁），並有贓物認領保管單、彰化縣警察局車輛尋獲電腦
    輸入單各1紙在卷可稽（第30411號警卷第32-33頁），堪認
    屬實。惟查，證人乙○○於警詢時陳稱：伊將竊得之4792-N
    N 號車輛，交給被告使用後，被告怕被警方查獲，才去竊取
    車號8801-LF號之車牌換掛在4792-NN號車輛上，是被告對伊
    說的，至於被告在哪裡偷來的，伊沒有問過被告等語；於偵
    查時證稱：車號8801-LF號車牌是被告偷的及換掛在4792-NN
    號車輛上等語 (97年偵字第9240號第38頁）、第48-50頁)；
    復於偵訊時另改稱：車號4792-NN號車輛係伊偷的，車號
    8801-LF號車牌不是伊換掛的（先稱：8801-LF號是伊換的）
    ，被告將4792-NN號車輛還伊時，伊沒有注意看是否換車牌
    ，是被告向伊說車牌已換成8801-LF號車牌，沒有說如何拿
    的等語 (97年偵字第9240號第48-50頁)。互核證人乙○○前
    後證述情節，尚非一致，又證人乙○○前揭證述，完全聽聞
    被告陳述而來，並未親眼目睹被告竊取上開8801-LF號車牌
    ，，且亦為被告堅決否認有前開竊盜犯行，是證人前揭證詞
    之可信性，容有疑問，自難作為被告不利之認定。此外，復
    查卷附其餘事證，尚無法證明上開8801-LF號車牌確係被告
    所為。
    綜上所述，公訴人前揭所舉之證據，既無法證明被告竊取上
    開車牌之事實，致本院無法形成對被告有罪之確切心證，揆
    諸前揭判例意旨及說明，自應諭知被告無罪之判決。
據上論斷，應依刑事訴訟法第299條第1項前段、第301條第1項，
刑法第349條第1項、第47條第1項、第41條第1項前段、第51條第
5款，刑法施行法第1條之1，判決如主文。
本案經檢察官鄭少到庭執行職務。
中    華    民    國    98    年    7     月    15    日
                  刑事第六庭    審判長法  官  王義閔
                                      法  官  鮑慧忠
                                      法  官  張德寬
以上正本證明與原本無異。
如不服本判決應於收受判決後10日內向本院提出上訴書狀，並
應敘述具體理由。其未敘述上訴理由者，應於上訴期間屆滿後
20日內向本院補提理由書(均須按他造當事人之人數附繕本)
「切勿逕送上級法院」。
告訴人或被害人對於判決如有不服具備理由請求檢察官上訴者，
其上訴期間之計算係以檢察官收受判決正本之日期為準。
中    華    民    國    98    年    7     月    15    日
                                      書記官  黃得翔
附錄本案論罪科刑法條全文：
中華民國刑法第349條
（普通贓物罪）
收受贓物者，處 3 年以下有期徒刑、拘役或 5 百元以下罰金。
搬運、寄藏、故買贓物或為牙保者，處 5 年以下有期徒刑、拘役
或科或併科 1 千元以下罰金。
因贓物變得之財物，以贓物論。


司法院資訊處製作；財團法人民間司法改革基金會備份。
